臺灣臺中地方法院刑事判決　　　　　　　95年度訴字第3564號
公　訴　人　臺灣臺中地方法院檢察署檢察官
被　　　告　乙○○
　　　　　　　　　　號（
指定辯護人　本院公設辯護人　戊○○
上列被告因強盜等案件，經檢察官提起公訴（九十五年度偵字第
八一九八號、第九七六六號），本院判決如下：
    主    文
乙○○共同意圖為自己不法之所有，攜帶兇器，搶奪他人之動產
，因防護贓物、脫免逮捕，而當場施以強暴，累犯，處有期徒刑
柒年陸月。扣案之尖嘴鉗壹支，沒收。
    事    實
一、乙○○素行不佳，前曾犯竊盜、違反毒品危害防制條例等罪
    ，其中於民國九十三年間，因犯竊盜罪，經本院判處有期徒
    刑六月，於九十三年十二月二十七日確定，並於九十四年三
    月七日因縮刑期滿而執行完畢。詎仍不知悔改，因與李國樑
    （另經臺灣高等法院臺中分院判決在案）為免搶奪丁○○○
    財物時遭人認出所駕駛之車輛（二人並已計畫好，如被害人
    抵抗，或者逮捕其等，為防護贓物、脫免逮捕，其等會對被
    害人實施強暴行為），乙○○與李國樑竟共同基於意圖為自
    己不法之所有之犯意聯絡，於九十五年二月二十七日凌晨零
    時許，在臺中縣大里市○○○街，前後相距約十分鐘，由乙○○在旁負責把風，並由李國樑持其所有客觀上足以對人之
    生命、身體造成威脅，足供兇器使用之長約十公分左右之鐵
    製扳手一支（未扣案）接續下手竊取甲○○、丙○○所有停
    放在該處自用小客車之ＩＣ－六六六七號及ＨＴ－九０一０
    號車牌各一面，得手後，由李國樑在臺中縣大里市○○路旁
    ，將該竊得之車牌分別懸掛於李國樑所駕駛之六四七二－Ｌ
    Ｃ號自用小客車之前方及後方。乙○○與李國樑乃共同基於
    意圖為自己不法之所有之犯意聯絡，由李國樑駕駛該車搭載
    乙○○一起至南投縣集集鎮隘寮里樂園巷一之五號丁○○○
    所開設之雜貨店等候丁○○○開門，迨於九十五年二月二十
    七日上午七時五十分許，當丁○○○開門之際，李國樑即進
    入該店佯裝購物詢問有無好吃的以引開丁○○○之注意，乙○○則持李國樑所有客觀上足以對人之生命、身體造成威脅
    而足供兇器使用之尖嘴鉗一支剪斷林吳其新置於店內之液晶
    電視電線，而以丁○○○不及防備之手段，搶奪該液晶電視
    ，丁○○○見狀欲上前加以阻止，乙○○為防護贓物、脫免
    逮捕，當場施以強暴而推倒丁○○○，並隨即將液晶電視搬
    至外面之李國樑所駕駛之自小客車後座上，而丁○○○亦隨
    即追出將車門打開，欲取回該液晶電視，此時乙○○復基於
    同一防護贓物、脫免逮捕之犯意，接續對丁○○○施以強暴
    而徒手將丁○○○推倒，致使丁○○○受左下肢擦傷五公分
    、左踝擦傷三公分之傷害（傷害部分未據告訴），旋由李國
    樑駕駛前開自小客車後座搭載乙○○逃逸。李國樑、乙○○
    得手後，旋駕車至臺中縣太平市，將該液晶電視售予一綽號
    「王仔」之不詳真實姓名年籍之成年男子，變賣得款新台幣
    一萬二千元朋分花用，所竊前開車牌則棄置臺中縣太平市樂
    業橋下。嗣經警詢查獲李國樑，並扣得李國樑所有供犯搶奪
    罪所用之尖嘴鉗一支。
二、案經南投縣警察局集集分局移送臺灣臺中地方法院檢察署檢
    察官及該署檢察官自動檢舉偵查起訴。
    理  由
一、按被告以外之人於檢察事務官、司法警察官或司法警察調查
    中所為之陳述，與審判中不符時，其先前之陳述具有較可信
    之特別情況，且為證明犯罪事實存否所必要者，得為證據，
    刑事訴訟法第一百五十九條之二定有明文。又被告以外之人
    於審判外之陳述，雖不符合同法第一百五十九條之一至第一
    百五十九條之四之規定，但經當事人於審判程序同意作為證
    據，法院審酌該言詞陳述或書面陳述作成時之情況，認為適
    當者，亦得為證據，刑事訴訟法第一百五十九條之五第一項
    亦定有明文。查：本判決下列所引用之各該被告以外之人於
    審判外之陳述，雖屬傳聞證據，然各該證人於警詢中之陳述
    均出於自由意思為之，且陳述之時點較接近於事實發生之時
    點，陳述之內容係其等親自見聞之事，亦無不法取供之情形
    ，是以其等於警詢陳述當時之客觀情況具有較可信之特別情
    況，復為證明本件犯罪事實存否所必要，亦應認有證據能力
    。況被告及公設辯護人於本院準備程序及審判期日中均表示
    同意下列被告以外之人所為之陳述，本院審酌上開證據資料
    製作時之情況，並無顯有不可信及違法不當之瑕疵，亦認為
    以之作為證據應屬適當，故揆諸前開規定，前揭證據資料均
    應例外認定有證據能力，合先說明。
二、上揭被告乙○○與另案被告李國樑共同攜帶兇器竊取證人即
    被害人甲○○、丙○○上揭車牌，並共同攜帶尖嘴鉗搶奪證
    人即被害人丁○○○所有之液晶電視等事實均坦承不諱，經
    核與證人甲○○、丙○○於警詢、證人丁○○○於警詢、本
    院審理時所證述之情節相符，被告此部分之自白應與事實相
    符。另被告雖辯稱：雖有搶奪證人丁○○○之液晶電視，然
    當日並未對證人丁○○○炳施以強暴之手段，亦未推倒證人
    丁○○○，只是將證人丁○○○搭在車門之手移開而已，不
    知證人丁○○○有無受傷云云。經查：上揭被告所為於攜帶
    兇器搶奪證人丁○○○之財物後，為防護贓物、脫免逮捕，
    當場施以強暴而推倒證人丁○○○，致使證人丁○○○受左
    下肢擦傷五公分、左踝擦傷三公分之傷害等事實，除據證人
    即另案被告李國樑、證人丁○○○於警詢時證述綦詳外，證
    人李國樑復於本院九十五年度訴字第一二一０號刑事案件之
    準備程序中陳稱：「並不是我推的，是乙○○推的，乙○○
    已經將搶得之液晶電視放在車上，之後才推被害人的……。
    」、「……我並沒有推倒被害人丁○○○致其受有起訴書所
    載之傷，是乙○○推的，但我們進入被害人店內欲搶奪之前
    ，我們就想好，如果被害人抵抗，或者逮捕我們，為了脫免
    逮捕，我們會對被害人實施強暴行為……。」等語；另證人
    丁○○○於本院審理時亦具結證稱：「（問：他們去搬你電
    視，有無人推你？）我阻止他們搬電視，有一個人把我推倒
    ，就把電視搬走，之後我追到外面去，看到他把電視搬到車
    上，要去開他的車門，叫他把電視搬回來，同一個人用手往
    外推我，車子就開走了。後來我身體受傷。」、「都沒有出
    聲。我在車上壓住電視，他也沒有出聲，只把我推開而已。
    」、「（問：那個人把你推倒，第一次你有無受傷？）第一
    次沒有，只有往後倒，第二次在外面被推倒，我就受傷。」
    、「（問：受傷情形是否如照片、診斷證明書所載？）是。
    」、「他們進來，我以為他們要買東西，我看到他搬電視，
    我就阻止他搬電視，我要去壓住那個電視，他就把我推到旁
    邊。」、「之後他就抱著電視進車門，我就要開車門搬電視
    ，他就下車從另外一邊推我，我就跌倒，爬起來的時候，他
    就駕車逃逸。」、「有一個人開車，被告坐後座，當時電視
    已經放在車上，被告是繞到車後來我這邊，用兩手把我推開
    。」等語明確，參以證人丁○○○與被告素不認識，且無怨
    隙，衡情當無設詞誣陷被告之理，且其所為之證述復與另案
    被告李國樑於警詢、偵訊及本院準備程序時供述之情節相符
    ，是證人李國樑、證人丁○○○上揭所為之證述，應與事實
    相符而屬可採。而依證人李國樑、丁○○○此部分證述，被
    告於搶奪證人丁○○○所有之液晶電視後顯係為防護贓物、
    脫免逮捕，始施以強暴行為而推倒證人丁○○○，並致證人
    丁○○○受傷之情甚明。是被告辯稱於搶奪證人丁○○○所
    有之液晶電視後，未推倒證人丁○○○云云，應屬不實。此
    外，復有證人丁○○○之診斷證明書一份、現場照片、臺中
    縣警察局車牌遺失（尋獲）電腦輸入單附卷可稽，並有扣案
    如事實欄所載之另案被告李國樑所有供犯罪所用之尖嘴鉗一
    支足資佐證。綜上所述，被告前揭所辯，顯係臨訟飾卸之詞
    ，無可採信。本件事證已臻明確，被告犯行洵堪認定。
三、查刑法第三百二十一條第一項第三款之攜帶兇器竊盜罪，係
    以行為人攜帶兇器為其加重條件，此所謂兇器，其種類並無
    限制，凡客觀上足以對人之生命、身體、安全構成威脅，具
    有危險性之兇器為已足，並不以攜帶之初有行兇之意圖為必
    要。查本件被告於為上揭竊盜犯行時所持有之扳手一支及犯
    加重強盜罪時所持有之尖嘴鉗一支，均係金屬製品，質地堅
    硬，客觀上均足以對人之生命、身體構成威脅，均屬兇器無
    訛。又按刑法第三百二十九條準強盜罪之施強暴脅迫以脫免
    逮捕等行為，以當場實施者為限，而所謂「當場」，須具備
    「場所之密接性」與「時間之密接性」二要件，「場所之密
    接性」固不以實施竊盜或搶奪者尚未離去現場為限，即已離
    盜所　　而尚在他人跟蹤追躡中者，仍不失為當場（最高法
    院二十八年上字第一九八四號判例參照）；而所謂「時間之
    密接性」，乃行為人實施強暴脅迫之行為，須於竊盜或搶奪
    行為著手以後，至遲亦須於竊盜或搶奪行為甫告終了時為之
    始可。被告於搶奪證人丁○○○財物後，雖曾將液晶電視班
    搬離現場，然其搶奪過程及得手後之行蹤，始終在證人丁○○○視線範圍及跟蹤追躡中，且其先後二次欲防護贓物、脫
    免逮捕而對證人丁○○○施以強暴之地點相距甚近，時間亦
    甚緊接，顯已具備場所及時間之密接性，而符合刑法第三百
    二十九條準強盜罪之「當場」要件。又按刑法第三百二十九
    條之以強盜論，即以強盜罪相當條文處罰之意，並非專以同
    法第三百二十八條第一項之強盜論，故同法第三百三十條所
    謂犯強盜罪，不僅指自始犯強盜罪而言，即依同法第三百二
    十九條以強盜論者，亦包括之。若此項準強盜有同法第三百
    二十一條第一項各款情形之一，自應依同法第三百三十條論
    處（最高法院四十二年臺上字第五二三號、六十八年臺上字
    第二七七二號判例意旨可資參照）。再準強盜罪之所謂施強
    暴或脅迫，只須有此行為即足，並不以致使被害人不能抗拒
    為必要，此與強盜罪係以強暴、脅迫等手段，致使被害人不
    能抗拒為構成要件者不同，最高法院亦著有九十一年度臺上
    字第三七四六號判決意旨可資為佐。核被告所為竊取證人甲○○、丙○○所有自用小客車車牌之犯行，係犯刑法第三百
    二十一條第一項第三款之攜帶兇器竊盜罪。另按犯強盜罪而
    有刑法第三百二十一條第一項各款情形之一者，則應論以同
    法第三百三十條第一項之加重強盜罪；被告上揭所為攜帶兇
    器，搶奪證人丁○○○之財物，因防護贓物、脫免逮捕，而
    當場施以強暴，依刑法第三百條二十九條規定以強盜罪論，
    其犯行復因有刑法第三百二十一條第一項第三款所列之情形
    ，而刑法第三百三十條所謂之強盜罪包含同法第三百二十九
    條之準強盜罪（最高法院四十二年台上字第五二三號判例參
    照），則被告此部分所為自另構成刑法第三百三十條第一項
    之加重強盜罪。被告與證人李國樑就上揭二罪間，有犯意聯
    絡及行為分擔，為共同正犯。而被告先後所為竊取證人甲○○、丙○○所有自用小客車車牌之犯行及先後二次為防護贓
    物、脫免逮捕而對證人丁○○○施以強暴之行為，係各基於
    同一竊盜及加重強盜犯意下之接續行為，應各只論以一罪。
    公訴人認被告上揭二次加重竊盜之犯行，時間緊接，觸犯構
    成要件相同之罪名，顯係基於概括之犯意為之，應為連續犯
    ，尚有未洽，併予指明。又被告上揭所犯加重竊盜罪與同法
    第三百三十條第一項之加重強盜罪間，有方法結果之牽連關
    係，為牽連犯，應依修正前刑法第五十五條之規定，從一重
    之刑法第三百三十條第一項之加重強盜罪處斷。又被告曾於
    九十三年間，因犯竊盜罪，經本院判處有期徒刑六月，於九
    十三年十二月二十七日確定，並於九十四年三月七日因縮刑
    期滿而執行完畢，此有臺灣臺中地方法院檢察署刑案資料查
    註紀錄表及臺灣高等法院被告前案紀錄表在卷可按，其於受
    徒刑之執行完畢，五年以內故意再犯有期徒刑以上之罪，為
    累犯，應依修正後刑法第四十七條第一項規定加重其刑。爰
    審酌被告前即有竊盜前科之素行、其犯罪之動機、目的、手
    段，其正值壯年且身體壯碩，竟不思以正途謀職得財，再犯
    此加重準強盜犯行，嚴重危害社會人民財產、身體安全，又
    被害人所受傷勢及犯後坦認部分犯行，頗具悔意，然犯罪後
    迄今仍未與證人即被害人丁○○○、甲○○、丙○○達成民
    事和解，取得諒解等一切情狀，量處如主文所示之刑，以資
    懲儆。扣案之尖嘴鉗一支，係共犯李國樑所有且供被告供上
    揭加重強盜罪所用之物，爰依法併予宣告沒收之。至於扳手
    一支，因未據扣案，且非屬違禁物，為免將來執行困難，爰
    不依另予以宣告沒收，附此敘明。
四、新舊法比較部分：
    本件經綜合被告全部罪刑而為比較後，新修正刑法對被告並
    無較為有利之情形，自應適用被告行為時之刑法（最高法院
    九十五年第八次刑事庭會議決議參照），茲說明如下：
（一）刑法第二條第一項但書所規定適用最有利於行為人之法律
      ，係指行為人行為時與行為後裁判時之法律皆有處罰之規
      定，始有比較新舊法之適用。而新舊法何者最有利於行為
      人，固應就罪刑有關法定加減原因等規定之情形，而為比
      較，但對於犯罪構成要件是否寬鬆，乃屬犯罪成立與否之
      範圍，與是否有利之比較無涉（最高法院九十三年臺上字
      第四一六四號判決參照）。又本件被告行為後，刑法第二
      十八條關於「實施」之文字雖已修正為「實行，惟此僅為
      杜爭議，而確定在「實行」概念下之共同參與行為，始成
      立共同正犯之概念，對於共同正犯之處罰規定並無不同，
      是刑法關於共同正犯之處罰規定於新舊法均無不同，是此
      部分應無比較新舊法之必要，既然裁判時已在新法施行後
      ，舊法本已失效，應逕行適用修正後刑法第二十八條之規
      定論處，合先敘明。
（二）按刑法第二條第一項所稱之法律，係指刑罰所依存的整體
      法律狀態，故法律有變更應指足以影響行為的可罰性與法
      律效果的法令因修正或廢止而有所變更而言。所以刑法法
      律變更概念，應界定在法律規定的改變，足以影響刑罰權
      判斷者而言，刑法總則的變更，自然會影響到個別犯罪的
      成立，乃至於法律效果的結構，自屬法律變更，應為新舊
      法之比較。而刑法修正之後，原屬牽連犯之數個犯罪行為
      ，依新法應數罪併罰，比較修正前之規定，可依裁判上一
      罪論處，顯然修正前之規定有利於被告，如仍依修正後之
      規定，對於被告極為不利，從而，解釋上對於刑法第二條
      之解釋，應包括此種影響罪刑加重之規定。被告行為後，
      刑法第五十五條關於牽連犯之規定業已刪除，是被告犯後
      法律已有變更，而本件被告於舊法時期所犯之如事實欄所
      示之加重竊盜、加重強盜等罪，依修正施行前刑法第五十
      五條之規定，為牽連犯，應從一重之加重強盜罪論處，而
      依修正施行後之刑法，並無牽連犯之規定，且依新法應各
      別多次論斷之結果（即數罪併罰），其刑度顯較修正前應
      依刑法第五十五條規定從一重之加重強盜罪為重，經比較
      新舊法結果，以被告行為時之規定較有利於被告，新法之
      規定對於被告並無較為有利之情形，自應依刑法第二條第
      一項前段規定，適用修正施行前之刑法第五十五條之牽連
      犯規定，從一重論以加重強盜罪。
（三）查被告行為後，刑法第四十七條業已修正，修正後刑法第
      四十七條第一項規定「受徒刑之執行完畢，或一部之執行
      而赦免後，五年以內故意再犯有期徒刑以上之罪者，為累
      犯，加重本刑至二分之一。」此與修正前刑法第四十七條
      規定「受有期徒刑之執行完畢，或受無期徒刑或有期徒刑
      一部之執行而赦免後，五年以內再犯有期徒刑以上之罪者
      ，為累犯，加重本刑至二分之一。」規定有所不同，亦即
      修正後刑法關於累犯之規定，其五年以內再犯之罪以故意
      犯為限，始應論以累犯，而舊法該條之規定並未區分行為
      人故意或過失。本件被告前曾於九十三年間，因犯竊盜罪
      ，經本院判處有期徒刑六月，於九十三年十二月二十七日
      確定，並於九十四年三月七日因縮刑期滿而執行完畢，已
      如前述，其前受有期徒刑之執行完畢後，五年以內故意再
      犯本件有期徒刑以上之罪，不論依新舊法規定，均應論以
      累犯，並無有利或不利之情形，刑罰規範狀態並無變更，
      沒有「法律實質變更」，即無「法律適用實質變更」，對
      被告而言並無「有利」或「不利」之情形；另最高法院九
      十五年五月二十三日刑事庭第八次庭務會議決議，亦認為
      「過失再犯有期徒刑以上之罪」，始應依修正後刑法第二
      條第一項之規定，適用最有利於行為人之法律。是以本件
      之情形，應不生新舊法比較之問題，自應逕依現行有效之
      法律即修正後刑法第四十七條第一項第一款之規定，論以
      累犯，並加重其刑。
據上論斷，應依刑事訴訟法第二百九十九條第一項前段，刑法第
二條第一項前段、第二十八條、第三百二十一條第一項第三款、
第三百三十條第一項、第五十五條（修正前）、第四十七條第一
項、第三十八條第一項第二款，判決如主文。
中　　華　　民　　國　　96　　年　　1 　　月　　25　　日
                  刑事第十一庭  審判長法　官  吳進發
                                      法  官  丁智慧
                                      法  官  王世華
以上正本證明與原本無異。
如不服本判決，應於判決送達後十日內向本院提出上訴狀，上訴
於臺灣高等法院臺中分院（須附繕本）。
                                      書記官  劉易柔
中　　華　　民　　國　　96　　年　　1 　　月　　25　　日
附錄論罪科刑實體法條文：
刑法第321條（加重竊盜罪）：
犯竊盜罪而有左列情形之一者，處六月以上、五年以下有期徒刑
：
一、於夜間侵入住宅或有人居住之建築物、船艦或隱匿其內而犯
    之者。
二、毀越門扇、牆垣或其他安全設備而犯之者。
三、攜帶兇器而犯之者。
四、結夥三人以上而犯之者
五、乘火災、水災或其他災害之際而犯之者。
六、在車站或埠頭而犯之者。
前項之未遂犯罰之。
刑法第329條（準強盜罪）：
竊盜或搶奪，因防護贓物、脫免逮捕或湮滅罪證，而當場施以強
暴脅迫者，以強盜論。
刑法第330條（加重強盜罪）：
犯強盜罪而有第三百二十一條第一項各款情形之一者，處七年以
上有期徒刑。
前項之未遂犯罰之。
